臺灣高等法院刑事判決　　　　　　　　96年度上訴字第3695號
上　訴　人
即　被　告　乙○○
指定辯護人
（義務辯護律師）薄正任律師
上列上訴人因違反槍砲彈藥刀械管制條例案件，不服臺灣桃園地
方法院95年度訴字第2605號，中華民國96年4月3日第一審判決（
起訴案號：臺灣桃園地方法院檢察署95年度偵字第16987號），
提起上訴，本院判決如下：
    主  文
原判決關於乙○○部分撤銷。
乙○○未經許可，持有其他可發射子彈具有殺傷力之改造手槍，
處有期徒刑年貳月，併科罰金新臺幣萬元，罰金如易服勞役
，以新臺幣仟元折算壹日。扣案之仿義大利BERETTA廠八四型
半自動手槍製造之改造手槍壹枝（含彈匣壹個，槍枝管制編號：
0000000000號）沒收。
    事  實
一、乙○○明知可發射子彈具有殺傷力之改造槍枝及制式子彈，
    為槍砲彈藥刀械管制條例所管制之違禁物品，非經主管機關
    許可不得無故持有，竟基於持有可發射子彈具有殺傷力之槍
    枝與子彈之犯意，於民國九十五年七月三十一日下午七時許
    ，在新竹縣湖口鄉達生高架橋下某處，自不詳姓名、年籍之
    成年男子（起訴書誤載為甲○○）處，借得可擊發子彈具有
    殺傷力之仿義大利BERETTA 廠八四型半自動手槍製造之槍枝
    ，換裝土造金屬槍管而成之改造手槍一枝（含彈匣一個，槍
    枝管制編號：0000000000號）及具殺傷力之制式
    子彈二顆（口徑○‧三八○吋，均經鑑定試射用罄），即自
    斯時起隨身攜帶防身而持有之。嗣於九十五年八月二日上午
    七時許，在桃園縣新屋鄉永興村七鄰九號，為警持搜索票進
    行搜索而查獲上情，並扣得上開具殺傷力改造手槍一支及制
    式子彈二顆。
二、案經桃園縣政府警察局楊梅分局報告臺灣桃園地方法院檢察
    署檢察官偵查起訴。
    理  由
一、證據能力部分：
  (一)依據刑事訴訟法第一百五十六條第一項之規定，被告之自白
    非出於強暴、脅迫、利誘、詐欺、疲勞訊問、違法羈押或其
    他不正之方法，且與事實相符者，得為證據。經查：上訴人
    即被告乙○○於警詢、偵查中之自白，於原審及本院審理中
    均未抗辯自白之非出於任意性，復與下列二所述證據所顯示
    之事實具有合致性，衡諸上揭說明，應認其自白具有證據能
    力。
  (二)按被告以外之人於審判外之言詞或書面陳述，除法律有規定
    者外，不得作為證據，刑事訴訟法第一百五十九條第一項固
    定有明文；然同法第二百零六條第一項復規定「鑑定之經過
    及其結果，應命鑑定人以言詞或書面報告」甚明，再衡諸刑
    事訴訟法第一百五十九條第一項立法理由所示「本條所謂『
    法律有規定者』係指本法第一百五十九條之一至第一百五十
    九條之五，及第二百零六條」等語，是鑑定人以書面為鑑定
    報告提出於法院，依上揭意旨，即具有證據能力。又法院或
    檢察官得囑託醫院、學校或其他相當之機關、團體為鑑定，
    或審查他人之鑑定，並準用第二百零三條至第二百零六條之
    一之規定，刑事訴訟法第二百零八條第一項亦定有明文。依
    此，檢察官對於偵查中之案件，認須實施鑑定者，固應就具
    體個案，選任鑑定人或囑託鑑定機關（團體）為之；但對於
    司法警察機關調查中之案件，或有量大或急迫之情形，為因
    應實務之現實需求，如檢察官針對該類案件之性質（例如：
    查扣之毒品必須檢驗其成份、對施用毒品之犯罪嫌疑人必須
    檢驗其體內有無毒品代謝反應、對於查扣之槍砲彈藥必須檢
    驗有無殺傷力、對違反野生動物保育法案件必須鑑定是否屬
    於保育類動物案件等），認為當然有鑑定之必要者，經參考
    法務部九十二年五月二十日法檢字第○九二○八○二○三號
    函送之法務部「因應刑事訴訟法修正工作小組」研討之刑事
    訴訟法修正相關議題第二十一則之共識結論，基於檢察一體
    原則，得由該管檢察長對於轄區內之案件，以事前概括選任
    鑑定人或囑託鑑定機關（團體）之方式，俾便轄區內之司法
    警察官、司法警察對於調查中之此類案件，得即時送請事前
    已選任之鑑定人或囑託之鑑定機關（團體）實施鑑定，該鑑
    定人或鑑定機關（團體）亦應視同受承辦檢察官所選任或囑
    託而執行鑑定業務，其等出具之書面鑑定報告依據上揭刑事
    訴訟法第二百零六條之規定，應屬同法第一百五十九條第一
    項之傳聞例外，當具有證據能力（法務部九十二年九月一日
    法檢字第○九二○○三五○八三號函意旨參照）。從而，本
    件扣案之槍彈，經由查獲之警察單位依先前轄區檢察署檢察
    長事前概括選任槍彈鑑定機關即內政部警政署刑事警察局實
    施鑑定，又該實施鑑定之人，係刑法第十條第二項所指之公
    務員，是本件經內政部警政署刑事警察局於九十五年九月八
    日以刑鑑字第○九五○一二一七七六號所出具之槍彈鑑定書
    （偵卷(二)七一至七三頁），衡諸前揭意旨，自具有證據能力
    而得為本案之證據。
二、訊據被告乙○○對於上揭時地未經許可持有具有殺傷力上開
    改造手槍一枝及制式子彈二顆，為警方查獲等情，迭於警詢
    、檢察官偵查及原審審理時坦承不諱，惟於原審辯稱：改造
    手槍一枝及制式子彈二顆，均係向甲○○借得，其供出上手
    依法可減輕其刑云云；於本院則辯稱：伊以為係不具殺傷力
    之一般模型槍（彈），經警查獲後才知悉係改造手槍（彈）
    云云。經查：
  (一)扣案之手槍一枝（含彈匣一個）及子彈二顆，經送內政部警
    政署刑事警察局以性能檢驗法與試射法鑑定結果：「(1)送鑑
    八釐米改造手槍壹支（槍枝管制編號：000000000
    0號），認係由仿義大利BERETTA廠八四型半自動手槍製造
    之槍枝，換裝土造金屬槍管而成之改造手槍，機械性能良好
    ，可擊發適用子彈，認具殺傷力。(2)送鑑子彈二顆，認均係
    口徑○‧三八○吋制式子彈，彈頭均具拆解痕跡，經實際試
    射，均可擊發，認均具殺傷力」等情，有該局九十五年九月
    八日刑鑑字第○九五○一二一七七六號槍彈鑑定書在卷足按
    （偵卷(二)七一至七三頁）。此外，並有搜索扣押筆錄、扣案
    物品目錄表、子彈照片等件在卷足憑（偵卷(一)五四至五八頁
    ，偵卷(二)七三頁），及上開改造手槍一支扣案可資佐證。足
    見被告前揭持有改造手槍及子彈之自白核與事實相符，堪以
    採信。
  (二)至被告於本院固翻異辯稱：「伊以為是一般的模型槍，經警
    查獲後才知悉是改造手槍」云云（本院卷四四頁）。惟查，
    綜觀被告於警詢時供稱：「警方持搜索票進屋搜索，在伊隨
    身攜帶的咖啡色的包包內查獲八釐米改造手槍一支（內含彈
    匣及二發子彈）。八釐米改造手槍一支（內含彈匣及二發子
    彈），係甲○○（按應為不詳姓名、年籍之成年男子，以下
    均同，詳後(三)所述）於九十五年七月三十一日十九時許，在
    湖口達生高架橋下交給伊。伊持有該改造手槍係用以防身」
    （偵卷(一)二二、二三頁）；於檢察官偵查時復供稱：「伊承
    認持有手槍一把及子彈二顆。伊是隨身攜帶手槍，因為伊前
    二個星期出來工作遭搶劫，所以要帶出來防身。槍彈是九十
    五年七月三十一日十九時許在新竹縣湖口鄉達生高架橋下，
    向甲○○借的，他有說他現在似乎通緝中，最近他如果要用
    到，他會打電話給伊索回槍枝」（偵卷(一)一七三、一七四頁
    ）；於原審審理時同供稱「承認起訴之犯罪事實。甲○○交
    槍給伊之同時也交給伊二發子彈，伊借槍用來防身；槍砲部
    分承認犯罪」等語（原審卷三九、一一七頁）；被告於本院
    亦不爭執有為上揭供述各情（本院卷四五頁），顯見被告於
    警詢、偵查及原審時均已明白坦承知情扣案槍彈係具殺傷力
    之改造槍枝及子彈，且為防身之目的而持有之；稽之被告就
    其於警詢、偵查及原審中之自白，於本院審理中均未抗辦自
    白係出於不正方法，自具有任意性；況扣案槍枝（彈）茍係
    無殺傷力之模型槍（彈），被告之持有行為依法並無犯罪之
    情，其焉有不思保護自身之權益，反迭於警偵審中自白犯罪
    並請求法院援引槍砲彈藥刀械管制條例減刑之規定為適用，
    是被告於本院翻異前詞，無非係因原審判決後，為圖脫免刑
    責之避就推諉之詞，至為明顯，自無足採信。
  (三)再者被告乙○○雖辯稱：上揭改造手槍及子彈，均係向甲○
    ○借得，其供出上手依法可減輕其刑云云；公訴意旨固同謂
    ：「被告乙○○向甲○○借得扣案手槍及子彈，而甲○○另
    由臺灣新竹地方法院檢察署偵辦中」云云。然查：
  1.按犯槍砲彈藥刀械管制條例之罪，於偵查或審判中自白，並
    供述全部槍砲、彈藥、刀械之來源及去向，因而查獲或因而
    防止重大危害治安事件之發生者，減輕或免除其刑，槍砲彈
    藥刀械管制條例第十八條第四項前段定有明文。是以該條例
    第十八條第四項減輕或免除其刑之規定，必須於偵查或審判
    中自白，並供出全部槍彈之來源及去向，因而查獲者，始能
    減免其刑，該項規定既謂供出全部槍彈之來源及去向，自係
    指已將槍彈移轉於他人占有之情形而言，不包括寄藏或仍為
    自己持有而被查獲之情形在內（最高法院九十一年度台上字
    第二九一五、三一四三號，九十三年度台上字第五九六、六
    ○七、四二二三號判決意旨參照）。
  2.被告所辯上情，據證人甲○○於原審經具結後與被告乙○○
    對質證稱：「伊並未借給乙○○扣案改造手槍及制式子彈，
    伊目前也無槍砲案件遭偵辦或判刑；以前曾有槍砲案件但經
    不起訴處分」等語（原審卷一八○頁）；而甲○○前雖於九
    十二年間，經臺灣桃園地方法院檢察署檢察官以其涉嫌違反
    槍砲彈藥刀械管制條例為由，以九十二年偵字第四一九二號
    、第六三八○號、第一○一四五號案件為偵辦，惟嗣均經不
    起訴處分，且現亦無違反槍砲彈藥刀械管制條例案件於臺灣
    新竹地方法院檢察署檢察官偵辦等情，有甲○○之本院被告
    前案紀錄表在卷可憑（本院卷二五頁背面、二六頁正背面）
    ；復經原審向臺灣新竹地方法院為函詢，據該院覆稱：「本
    院查無甲○○涉犯槍砲彈藥刀械管制條例案件」，有該院九
    十六年一月九日新院雲刑智九五聲搜五○三號第○○六五三
    號函存卷可憑（原審卷六二頁），核與證人甲○○證述內容
    相符，被告乙○○復自始未能提供其他證據為佐證（原審卷
    一八一頁）。佐此各端，堪認被告上開辯解難以採信，公訴
    意旨此部分之指摘尚有誤會，是以自僅足認定被告乙○○係
    向不詳姓名、年籍之成年男子處所借得，從而被告乙○○自
    無供出上手之情事，顯不該當供出槍彈「來源」之要件而得
    邀減輕其刑之寬典；另被告乙○○未將系爭槍彈轉於他人占
    有，而仍在自己持有之情況下為警查獲一節，業經論載如上
    ，是此部分同亦無供出「去向」之可言，揆諸前揭說明，自
    無適用槍砲彈藥刀械管制條例第十八條第四項減輕或免除其
    刑之規定之餘地。本件事證明確，被告乙○○犯行堪以認定
    ，應依法論科。
三、論罪理由：
  (一)按槍砲彈藥刀械管制條例所規定之持有行為，其持有之繼續
    ，為行為之繼續，而非狀態之繼續，亦即一經持有該條例所
    規定之槍砲、彈藥或刀械，其犯罪即已成立，但其完結須繼
    續至持有行為終了時為止（最高法院九十年度台非字第二一
    號判決參照）。
  (二)查槍砲彈藥刀械管制條例於九十四年一月二十六日修正公布
    ，並自同年月二十八日生效，被告乙○○持有系爭槍彈之犯
    行係自九十五年七月三十一起迄同年八月二日為警查獲時完
    結，尚無行為後法律變更之問題。核被告所為係犯槍砲彈藥
    刀械管制條例第八條第四項之未經許可，持有可發射子彈具
    有殺傷力之改造手槍罪及同條例第十二條第四項之未經許可
    ，持有子彈罪。其未經許可持有槍彈，其持有之繼續，乃行
    為之繼續，亦即一經持有槍彈，犯罪固即成立既遂，然至嗣
    後為警查獲時止（即九十五年八月二日）其繼續持有之行為
    始行終了。被告所犯前開未經許可，持有可發射子彈具有殺
    傷力之改造槍枝罪，及未經許可持有子彈罪，係一行為觸犯
    二罪名，為想像競合犯，應依刑法第五十五條之規定，從一
    重之槍砲彈藥刀械管制條例第八條第四項之未經許可，持有
    可發射子彈具有殺傷力之改造槍枝罪處斷。
四、原判決撤銷及科刑理由：
  (一)原審經審理結果，為被告乙○○論罪科刑之判決，固非全屬
    無見。惟查，原判決對被告乙○○於上揭時間內之持有槍彈
    之行為乃行為之繼續，亦即一經持有槍彈，犯罪雖即成立既
    遂，惟至嗣後為警查獲時止其繼續持有之行為始行終了等法
    律之論斷，於理由欄未予說明，自有理由不備之疏誤。被告
    於本院否認犯行及其辯護人請求酌量減輕其刑及為緩刑宣告
    等之請求（本院卷五五頁背面、五七頁），均為無理由（詳
    後(三)所述），惟原判決被告乙○○部分既有上揭之可議，自
    應由本院將原判決此部分予以撤銷改判。
  (二)爰審酌被告素行，未經許可持有具殺傷力之槍彈，所為對社
    會具極高之潛在危險性，兼衡其持有時間非長，未持以犯罪
    造成更大之危害，犯罪後尚有悔意，態度尚佳等一切情狀，
    量處如主文第二項所示之刑，並就併科罰金部分，諭知易服
    勞役之折算標準，以資懲儆。
  (三)按刑法第十六條規定：不得因不知法律而免除刑事責任。但
    按其情節得減輕其刑。如自信其行為為法律所許可而有正當
    理由者，得免除其刑；然究有無該條所定情形而合於得免除
    其刑者，係以行為人欠缺違法性之認識，即以無違法性之認
    識為前提，且其自信在客觀上有正當理由，即依一般觀念，
    通常人不免有此誤認而信為正當，亦即其欠缺違法性認識已
    達於不可避免之程度者，始足當之（最高法院九十二年度上
    訴字第四四九七號判決參照）。經查被告乙○○係明知所持
    有之槍彈係具殺傷力之改造槍枝及子彈，且為防身之目的而
    持有之，並無何欠缺違法性之認識且屬無法避免之情形，亦
    難認依一般觀念，通常人皆不免誤認該行為係正當，自無刑
    法第十六條規定之適用。再者刑法第五十九條之酌量減輕其
    刑，必於犯罪之情狀，在客觀上足以引起一般同情，認為即
    予宣告法定低度刑期，猶嫌過重者，始有其適用。至於被告
    無前科，素行端正，生長歷程堪憫等情狀，僅可為法定刑內
    從輕科刑之標準，不得據為酌量減輕之理由（最高法院五十
    一年台上字第八九九號判例意旨參照）。本件被告乙○○未
    經許可，持有具殺傷力之改造手槍及子彈，對他人生命、身
    體安全及整體社會治安之危害甚鉅，幸及時為警查獲，雖所
    生實害尚非嚴重，然惡性非輕，衡情難認有何顯可堪憫恕之
    情狀。至被告坦承犯行，固可認犯罪後態度良好，然亦僅可
    供法院審酌被告法定刑度內從輕量刑之事項而已，況本院業
    已審酌被告犯後態度等情狀如前載，自不得據為援引刑法第
    五十九條得酌量減輕之理由。末以，被告既經本院為上揭宣
    告之刑，自無緩刑之適用。是以被告及其辯護人為被告減輕
    其刑及緩刑宣告等之請求，均為無理由，併予敘明。
  (四)扣案具有殺傷力之仿義大利BERETTA廠八四型半自動手槍製
    造之槍枝，換裝土造金屬槍管而成之改造手槍一枝（含彈匣
    一個，槍枝管制編號：00000000號），係屬違禁物
    ，應依刑法第三十八條第一項第一款規定，不問屬於犯人與
    否，宣告沒收之；至口徑○‧三八○吋制式子彈二顆，因經
    鑑定單位鑑定試射用罄，已非屬違禁物，爰不併予宣告沒收
    ，同予敘明。
據上論斷，應依刑事訴訟法第三百六十九條第一項前段、第三百
六十四條、第二百九十九條第一項前段，槍砲彈藥刀械管制條例
第八條第四項、第十二條第四項，刑法第十一條前段、第五十五
條、第三十八條第一項第一款、第四十二條第三項，判決如主文
。
本案經檢察官王壬貴到庭執行職務。
中　　華　　民　　國　　96　　年　　10　　月　　31　　日
　　　　　　　　　刑事第十八庭審判長法　官  溫耀源
　　　　　　　　　　　　　　　　    法　官  周政達
　　　　　　　 　 　　　　　　　　　法　官  段景榕
以上正本證明與原本無異。
如不服本判決，應於收受送達後十日內向本院提出上訴書狀，其
未敘述上訴之理由者並得於提起上訴後十日內向本院補提理由書
（均須按他造當事人之人數附繕本）。
                                     書記官 陳靜姿
中　　華　　民　　國　　96　　年　　10　　月　　31　　日
附錄：本案論罪科刑法條全文
槍砲彈藥刀械管制條例第8條：
未經許可，製造、販賣或運輸鋼筆槍、瓦斯槍、麻醉槍、獵槍、
空氣槍或第4條第1項第1 款所定其他可發射金屬或子彈具有殺傷
力之各式槍砲者，處無期徒刑或5年以上有期徒刑，併科新臺幣1
千萬元以下罰金。
未經許可，轉讓、出租或出借前項所列槍枝者，處5年以上有期
徒刑，併科新臺幣1千萬元以下罰金。
意圖供自己或他人犯罪之用，而犯前二項之罪者，處無期徒刑或
7年以上有期徒刑，併科新臺幣1千萬元以下罰金。
未經許可，持有、寄藏或意圖販賣而陳列第1項所列槍枝者，處3
年以上10年以下有期徒刑，併科新臺幣700萬元以下罰金。
第1項至第3項之未遂犯罰之。
